臺灣高等法院刑事裁定
109年度毒抗字第327號
抗  告  人  鄭皓安



上列抗告人即被告因違反毒品危害防制條例案件，不服臺灣臺北
地方法院中華民國109年11月18日觀察勒戒裁定（109年度毒聲字
第272號），提起抗告，本院裁定如下：
    主  文
抗告駁回。
    理  由
一、原裁定意旨略以：本件抗告人即被告甲○○（下稱被告）於民
    國109年8月1日16時許，在臺南新營休息站，以將甲基安非
    他命置於玻璃球內燒烤吸食所生煙霧之方式，施用第二級毒
    品甲基安非他命1次之事實，業經被告於警詢及偵查中均坦
    承不諱，並有尿液檢體採證同意書、新北市政府警察局受採
    集尿液檢體人姓名及檢體編號對照表、台灣檢驗科技股份有
    限公司109年8月19日報告編號UL/2020/00000000號濫用藥物
    檢驗報告附卷可佐，是被告上開任意性自白與事實相符，堪
    以採信。又被告前未曾因施用毒品案件而遭觀察、勒戒乙節
    ，有本院被告前案紀錄表存卷可參。是聲請意旨核無不合，
    應予准許等語。
二、抗告意旨略以：我有心臟隱疾，於101、102年在屏東基督教
    醫院都有就診紀錄，迄今仍至臺北長庚醫院就診檢查，若需
    入監觀察勒戒，便無法回診追蹤；又我目前假釋中，若需觀
    察勒戒、強制戒治，恐影響假釋甚鉅，我已自費看診戒癮治
    療，且需照顧家中長輩，請念及我為毒品新犯，有改過之心
    ，懇請更改裁定自費戒癮治療等語。
三、經查：
　㈠被告於109年8月1日16時許，在臺南新營休息站，以將甲基安
    非他命置於玻璃球內燒烤吸食所生煙霧之方式，施用第二級
    毒品甲基安非他命1次之事實，業經被告於警詢及偵查中坦
    承不諱，且被告警詢後所採集之尿液經送台灣檢驗科技股份
    有限公司以酵素免疫分析法（EIA）初步檢驗，再以氣相層
    析質譜儀（GC/MS）複驗，安非他命、甲基安非他命呈陽性
    反應，有該公司109年8月19日出具之報告編號UL/2020/0000
    0000號濫用藥物檢驗報告在卷可佐，被告施用第二級毒品甲
    基安非他命之犯行，足堪認定。
　㈡犯毒品危害防制條例第10條之罪者，檢察官應聲請法院裁定
    ，或少年法院（地方法院少年法庭）應先裁定，令被告或少
    年入勒戒處所觀察、勒戒，其期間不得逾2月；第20條第1項
    及第23條第2項之程序，於檢察官先依刑事訴訟法第253條之
    1第1項、第253條之2之規定，為附命完成戒癮治療之緩起訴
    處分時，或於少年法院（地方法院少年法庭）認以依少年事
    件處理法程序處理為適當時，不適用之，毒品危害防制條例
    第20條第1項、第24條第1項定有明文。
　㈢按97年4月30日修正公布之毒品危害防制條例第24條第1項，
    採行「觀察、勒戒」與「緩起訴之戒癮治療」並行之雙軌模
    式，並無「緩起訴之戒癮治療」應優先於「觀察、勒戒」的
    強制規定。且依毒品危害防制條例第24條第2項規定及最高
    法院100年度第1次刑事庭會議決議之結論，檢察官對於「初
    犯」及「5年後再犯」（現行毒品危害防制條例已修正為「3
    年後再犯」）施用毒品案件，如為附命完成戒癮治療之緩起
    訴處分，嗣該緩起訴處分被撤銷確定，檢察官應直接予以起
    訴或聲請簡易判決處刑，而不得再向法院聲請觀察、勒戒。
    反之，如係先向法院聲請觀察、勒戒，並視被告有無繼續施
    用毒品傾向，決定是否接受強制戒治，其於觀察、勒戒完畢
    或強制戒治期滿後，最終均可獲得不起訴處分，所以如將後
    續不能完成戒癮治療及司法追訴之潛在風險一併納入考量，
    附命完成戒癮治療之緩起訴處分，並非必然有利於被告。是
    以就保障被告利益之觀點而言，亦無必要將「緩起訴之戒癮
    治療」認係「觀察、勒戒」之前置處分。因此，檢察官自得
    按照個案情形，依法裁量決定採行何者為宜。
　㈣又按「毒品戒癮治療實施辦法及完成治療認定標準」第6條：
    「檢察官為緩起訴處分前，應得參加戒癮治療被告之同意，
    並向其說明完成戒癮治療應遵守事項後，指定其前往治療機
    構參加戒癮治療」；「未滿20歲之被告，並應得其法定代理
    人之同意。」之規定可知，受戒癮治療者必須自行前往治療
    機構接受戒癮治療並遵守一定事項，一旦違反，其緩起訴處
    分即有可能遭到撤銷，並由檢察官依法追訴。故如檢察官欲
    依毒品危害防制條例第24條規定，以緩起訴方式替代觀察、
    勒戒時，自應詢問行為人是否同意接受戒癮治療。是緩起訴
    之戒癮治療應屬法律賦予檢察官偵查裁量結果之作為，不得
    認為係施用毒品者所享有之權利。
　㈤被告雖執前詞就原審為觀察、勒戒之裁定提起抗告，然檢察
    官對於「初犯」及「3年後再犯」施用毒品案件，本得按照
    個案情形，依法裁量決定採行「緩起訴之戒癮治療」或「觀
    察、勒戒」，且觀諸毒品危害防制條例之全部條文，並無課
    以檢察官於聲請觀察、勒戒裁定前，應訊問被告是否同意觀
    察、勒戒之規定，檢察官亦無於聲請書中說明不命被告接受
    戒癮治療理由之義務，如檢察官欲依毒品危害防制條例第24
    條規定，以緩起訴方式替代觀察、勒戒時，方應詢問行為人
    是否同意接受戒癮治療，而是否給予施用毒品者為附命完成
    戒癮之緩起訴處分，係屬檢察官之職權，並非法院所得介入
    審酌，法院原則上應尊重檢察官職權之行使，僅就檢察官之
    判斷有違背法令、事實認定有誤或其他裁量重大明顯瑕疵等
    事項，予以有限之低密度審查。
　㈥本件檢察官既於被告符合初犯要件之情形下，審酌被告於警
    詢、偵查中均坦承不諱有施用第二級毒品甲基安非他命之犯
    罪事實，依毒品危害防制條例第20條第1項及觀察勒戒處分
    執行條例第3條第1項規定，為令入勒戒處所施以觀察、勒戒
    之聲請，自屬檢察官職權之適法行使；原裁定以被告施用第
    二級毒品之犯行事證明確，且符合觀察、勒戒之要件，依前
    開規定，裁定將被告送勒戒處所觀察、勒戒，並無違誤，被
    告仍執前詞提起抗告，並無理由，應予駁回。
據上論斷，應依刑事訴訟法第412條，裁定如主文。
中　　華　　民　　國　　109 　年　　12　　月　　28　　日
                  刑事第十三庭審判長法  官  王國棟
                                    法  官  呂煜仁
                                    法  官　曹馨方
以上正本證明與原本無異。
不得再抗告。
                                    書記官  陳靜姿　　
中　　華　　民　　國　　109 　年　　12　　月　　28　　日